臺灣臺北地方法院刑事判決　　　　　　 100年度交訴字第46號
公　訴　人　臺灣臺北地方法院檢察署檢察官
被　　　告　王羽同
輔　佐　人
即被告之母　吳碧慧
上列被告因公共危險等案件，經檢察官提起公訴（100年度偵字
第6534號），本院判決如下：
    主  文
王羽同無罪。
    理  由
一、公訴意旨略以：被告王羽同於民國99年10月16日下午3時30
    分許，騎乘車牌號碼301-GET號機車，行經新北市○○區○
    ○路112號前，本應注意車前狀況，並隨時採取必要之安全
    措施，以避免危險之發生，而依當時狀況，並無不能注意之
    情事，竟疏未注意及此，適有告訴人邱昌源停放機車，自路
    旁停車格走出時，為被告所騎乘機車，不慎由背後擦撞，致
    告訴人受有背挫傷之傷害。被告肇事後未停車察看、救護，
    便逕行騎乘上開機車逃逸，經告訴人記下車號報警，始為警
    查獲，因認被告涉犯刑法第284條第1項前段之過失傷害罪嫌
    及同法第185條之4之肇事逃逸罪嫌。
二、按犯罪事實應依證據認定之，無證據不得認定犯罪事實，不
    能證明被告犯罪者，應諭知無罪之判決，刑事訴訟法第154
    條第2 項、第301 條第1 項分別定有明文。又刑事訴訟法第
    161 條第1 項規定：檢察官就被告犯罪事實，應負舉證責任
    ，並指出證明之方法。因此，檢察官對於起訴之犯罪事實，
    應負提出證據及說服之實質舉證責任。倘其所提出之證據，
    不足為被告有罪之積極證明，或其指出證明之方法，無從說
    服法院以形成被告有罪之心證，基於無罪推定之原則，自應
    為被告無罪判決之諭知，最高法院92年臺上字第128 號判例
    可資參照。
三、公訴人認被告涉有上開犯嫌，無非以被告之供述、告訴人之
    指述、道路交通事故現場圖、道路交通事故初步分析研判表
    、醫院診斷證明書等為其論據。
四、訊據被告固坦承於上開時間，騎乘車牌號碼301-GET號機車
    行經前揭地點之事實，惟堅決否認有何過失傷害及肇事逃逸
    之犯行，辯稱：其並未與告訴人發生擦撞，亦無肇事逃逸等
    語。
五、經查：
    (一)被告於99年10月16日下午3時30分許，騎乘車牌號碼301-G
      ET號機車，行經新北市○○區○○路112號。告訴人於同
      上時間、地點，將PQL-573號重型機車停放在停車格後，
      步出停車格走到馬路上，因認遭被告所駕機車撞擊，乃記
      下被告車號後報警，並於同日下午5時41分，至財團法人
      佛教慈濟醫院臺北分院（下稱慈濟醫院）就診，經該院開
      立診斷證明書病名為「背挫傷」之事實，業據告訴人於警
      詢、檢察官訊問及本院審理時（偵卷第4至6頁、第36至38
      頁及本院卷第36至38頁）指述明確，並有道路交通事故現
      場圖、道路交通事故初步分析研判表、道路交通調查報告
      表（偵卷第11至14頁、第17頁）、車籍資料（偵卷第28頁
      ）、現場照片（偵卷第22至26頁）及慈濟醫院診斷證明書
      等附卷可稽，復為被告所坦認在卷（本院卷第12頁），堪
      以認定。
    (二)被訴過失傷害部分：
      1.就告訴人如何受傷部分，告訴人先於99年10月16日警詢
        時指稱：其剛將機車停在停車格，站在停車格旁邊，突
        然有部重機車速度很快的直接撞擊其下背部（偵卷第5
        頁），於100年3月30日檢察官訊問時指稱：後面一個人
        騎機車撞過來，被前輪撞到背部，其有倒在地上（偵卷
        第36至37頁），後於本院100年5月18日審理時具結證稱
        ：「當時我要到附近補習班教書，把機車停好走出來，
        走出來後有一輛機車從後面撞過來，把我撞倒…。」、
        「（問：機車撞到你的位置是在路上的哪裡？）路邊停
        車格走出來一點，約兩、三步的距離。」、「（問：當
        時為何沒有走在人行道上？）剛停好車，提著包包走出
        來。」、「（問：當時被告是機車的何部位撞到你的背
        部？）前輪。」、「我是171公分，我感覺到後背被撞
        到，所以我才會去看那輛機車的號碼，我被撞到的感覺
        就類似機車前緣的部分，我是這樣感覺，我並沒有看到
        被告機車的前輪撞到我背部，我是感覺被撞。」、「（
        問：被撞之後的情況？）我往後倒，有用手撐著地叫一
        聲，對方往民族路方向右轉加速離去。」、「（問：你
        說背部被撞，為何會往後倒？）好像重心不穩跌倒。」
        、「（問：、當天受了哪些傷？）背部以下挫傷，四肢
        好像沒有受傷。」、「（問：你感覺被撞到的時候，面
        向哪裡？）面向民族路口的綠燈。」、「（問：機車停
        好後，要走到對面，有無看清左右有無來車才往前走？
        ）我只有看前面。」、「（問：你並沒有注意左右來車
        就往前走？）是的。」、「（問：你是往前走一、兩步
        時就發生背部被碰撞？）是的。」、「（問：走出來前
        都沒有停下來看一下？）印象中好像沒有。」、「（問
        ：你到醫院去驗傷時，有主訴四肢外傷、下肢鈍傷、周
        邊重度疼痛、左腰痛，為何最後醫生診斷證明書只有開
        背挫傷？）只有腰痛，其他沒有診斷出傷害。」、「（
        問：醫生是根據你主訴腰痛，才開背部挫傷？）是的。
        」（本院卷第36至38頁）等語。
      2.依照慈濟醫院100年5月14日慈新醫文字第1000598號函
        所附告訴人病歷（本院卷第16至18頁），可見告訴人於
        99年10月16日下午5時41分急診到院時，雖主訴「四肢
        外傷、下肢鈍傷、急性周邊重度疼痛（8～10）。走路
        被機車撞現左腰痛。」但經值班醫師客觀檢視後，僅認
        定「Back：tender over left flank area and
        L-spine area and left buttock」（背面：左脅、腰
        椎及左臀部疼痛），並在人體圖之左背下方靠近腰部處
        圈起註記「mild tender」（輕微疼痛）。此與告訴人
        上開證述其至醫院檢驗只有腰痛，其他沒有診斷出傷害
        ，醫生係根據其主訴腰痛，才開背部挫傷（本院卷第37
        至38頁）等語相符。是告訴人身上並未檢視出任何瘀傷
        或傷口，僅因其所稱「腰痛」，而認定其左腰處疼痛，
        才開立「背挫傷」之診斷證明書乙情，堪以認定。然而
        「疼痛」係個人主觀之感覺，客觀上無從檢驗，在外觀
        上全無任何紅腫、瘀青或傷口之情況下，能否僅因告訴
        人片面自稱「疼痛」，即據以認定其因本件事故而受有
        傷害，實非無疑。
      3.再者，依據告訴人前開所稱其遭被告撞擊之地點，係在
        距離停車格出來2至3步之馬路上，告訴人並在現場照片
        （偵卷第22頁下方）上以鉛筆圈出該地點，由該圈出之
        地點觀之，告訴人所稱遭撞擊之處所，係在馬路上外側
        車道中間，此為汽機車行路之地點，當非行人所得任意
        穿越之地。而依現場照片（同上頁）所示，該機車停車
        格旁邊即有人行道可供通行，前方也有行人穿越道。是
        告訴人捨上開行人專用道路不走，卻在路邊將機車停放
        後，未先注意左右來車，即貿然走出穿越到馬路車道中
        間（見本院卷第37頁），且依其上開證述，可知其係甫
        步出停車格即發生撞擊（同上頁），可見此係告訴人突
        如而來的違規穿越車道舉措，就在自己車行方向行駛的
        被告而言，實屬無從預見，亦難認被告有何未注意車前
        狀況且未隨時採取必要安全措施之過失可言。
      4.末告訴人所稱受傷部位係其左腰部，乃位於人體中間，
        與其所稱「遭被告機車前輪撞擊」高度實有相當差距。
        又告訴人稱其遭撞擊後往後倒，惟若遭機車前輪自背後
        撞擊，若非往前撲倒，應會往後撞在機車前車頭上，但
        告訴人卻是「往後倒，重心不穩，以手撐地」，而與常
        情不符。更何況其雖然「往後倒、以手撐地」，但除所
        稱「腰痛」外，並未檢出四肢或其他部位有任何「倒地
        」應有之傷勢，連些微的擦傷、瘀青都沒有，益顯其所
        稱遭撞之情節，實在匪夷所思。則其究否遭被告騎乘機
        車撞擊受傷，益啟人疑竇。
      5.綜上所述，告訴人診斷證明雖記載「背挫傷」，然依告
        訴人所稱係因其主訴腰痛而據以開立，且依病歷記載亦
        僅有左腰疼痛，是否能僅依其片面而有瑕疵之指述，即
        認有因本件事故成傷，並非無疑。再者其當時係貿然未
        注意左右即違規穿越馬路中間，則被告縱與其發生碰撞
        ，亦難認即有未注意車前狀況等過失存在。末依告訴人
        所述碰撞情節，與其所稱傷勢，在在與常情相違。從而
        依現存證據，尚難認定被告有何過失傷害之犯行。
    (三)被訴肇事逃逸部分：
      1.本件被告有無駕車撞擊告訴人的肇事行為，以及告訴人
        有否因此受傷，既有前述可疑之處，則更無從認定被告
        有何肇事致人受傷後逃逸之情。
      2.況且，縱認被告確實騎乘機車與告訴人發生碰撞，惟告
        訴人身上全無傷口，僅感覺左腰疼痛，自外觀完全看不
        出有何傷害，是即令被告有告訴人所稱回頭看一下後並
        未停留即逕行騎乘機車離去的行為（本院卷第37頁），
        亦難認其主觀上認知業已肇事致人受傷，而有何肇事逃
        逸之犯意存在。
    (四)至於被告及輔佐人聲請就本件送車禍鑑定（本院卷第39頁
      ），因本件公訴人所舉事證既不足以證明其犯罪，自無另
      送車禍鑑定之必要，附此敘明。
六、從而，本件被告雖於前揭時間、地點騎乘機車行經該處，惟
    依前揭說明，難認被告有何過失傷害及肇事逃逸之行為，是
    公訴人所提出之證據，或其指出證明之方法，未能使本院之
    心證達到確信其為真實之程度，就被告是否涉犯本件犯行，
    仍有合理懷疑之存在，揆諸前揭法條及判例意旨，自應為被
    告無罪判決之諭知。
七、適用之法律：刑事訴訟法第301 條第1 項，作成本判決。
本案經檢察官陳國安到庭執行職務
中    華    民    國   100    年    5     月    31    日
                  交通法庭  審判長法  官  許泰誠
                                  法  官  林瑋桓
                                  法  官  李貞瑩
以上正本證明與原本無異。
如不服本判決應於收受送達後10日內向本院提出上訴書狀，並應
敘述具體理由；其未敘述上訴理由者，應於上訴期間屆滿後20日
內向本院補提理由書（均須按他造當事人之人數附繕）「切勿逕
送上級法院」。
                                  書記官  陳鳳瀴
中    華    民    國   100    年    5     月    31    日